臺北高等行政法院判決
　　　　　　　　　　　　　　　　　　 93年度訴字第03508號
　　　　　　　　　　　　　　　.
原　　　告　甲○○
被　　　告　勞工保險局
代　表　人　乙○總經理）住同.
訴訟代理人　丙○○兼送達代收.
　　　　　　丁○○
上列當事人間因勞工保險條例事件，原告不服行政院勞工委員會
中華民國93年9月14日勞訴字第0930025885號訴願決定，提起行
政訴訟。本院判決如下：
    主  文
原告之訴駁回。
訴訟費用由原告負擔。
    事  實
一、事實概要：緣原告以雲林縣建築鋼筋業職業工會為投保單位
    ，加入勞工保險為被保險人。原告以其因狹心症術後致殘，
    於民國（下同）92年12月22日檢據向被告申請普通疾病殘廢
    給付。經被告審查，以原告殘廢程度符合勞工保險條例第53
    條附表即殘廢給付標準表第52項第12等級，乃於93年2月9日
    以保給殘字第092031045623號通知書（下稱原處分）核定按
    該等級發給100日之殘廢給付。原告不服，向勞工保險監理
    委員會（下稱勞保監理會）申請審議，經審定駁回後，提起
    訴願，亦遭駁回，遂提起本件行政訴訟。
二、兩造聲明：
　(一)原告聲明求為判決：
　  1.訴願決定、審議審定及原處分不利原告部分均撤銷。
　　2.被告應作成補發原告殘廢給付新台幣（下同）217,600元
　　　之行政處分。
　(二)被告聲明求為判決：駁回原告之訴。
三、兩造之主張：
甲、原告主張之理由：
一、依勞工保險殘廢給付標準表第47項胸腹部臟器機能遺存顯著
    障害，終身祇能從事輕便工作者，為第7等級殘廢，可請領
    440日殘廢給付。查原告因狹心症經財團法人佛教慈濟綜合
    醫院大林分院（以下簡稱慈濟醫院大林分院）轉臺中中山醫
    院進行心臟血管繞道手術，經殘廢診斷書載明原告胸腹部遺
    存障害，永不能復原，須長期以藥物控制病情，而終身只能
    從事輕便工作，符合前開殘廢給付標準表第47項第7等級規
    定，可請領440日之殘廢給付，但被告只核准第52項第12等
    級100日殘廢給付，洵有未合。
二、慈濟醫院大林分院主治醫師所開立之殘廢診斷書不應被否定
    ，而被告亦應實地查訪而作出正確之核定。
乙、被告主張之理由：
一、查原告以狹心症術後致殘於92年12月22日檢據申請殘廢給付
    。據原告所檢附慈濟醫院大林分院於92年12月15日開具之同
    日治療終止審定殘廢之殘廢診斷書記載「傷病名稱：狹心症
    併嚴重心肌缺氧。治療經過：經心臟冠狀動脈繞道手術及數
    次冠狀動脈整型手術仍心絞痛。殘廢詳況：治療終止3個月
    內心臟收縮係數61%（心臟功能有惡化現象）。終身僅可從
    事輕便工作。」。案經被告將原告所送殘廢診斷書併同慈濟
    醫院大林分院之就診病歷送請被告專科醫師審查，其審查意
    見認︰「胸腹部臟器遺存障害，綜合其殘廢程度如已符合給
    付規定，則其給付標準係符合52項第12等級。」據此，被告
    乃按勞工保險殘廢給付標準表第52項第12等級，以原處分核
    給100日殘廢給付。
二、按殘廢症狀程度常涉醫理專業，依行政院衛生署89年3月17
    日衛署醫字第89013119號函釋說明3規定：「惟診斷書之內
    容，係由醫師依病人病情或依該病人之病歷據實填載，而非
    依病人要求內容出具，至於該診斷書所載之病情，是否符合
    殘障給付標準，係由該殘障給付主管機關逕依權責認定。」
    復查被告審核殘廢給付之承辦人員均為一般行政人員，而殘
    廢給付之核給與否及等級之判定，常涉及專業醫理之判斷，
    並非被告之承辦人員所能逕行認定，故被告於審核給付案件
    時，除以被保險人或受益人檢附之保險資料、診斷書等書面
    資料予以審核外，如有必要，亦須另外徵詢專科醫師意見或
    實地派員訪查瞭解實情等，故法令明文規定被告或勞工保險
    監理會為審核保險給付或爭議事項，得調查有關之文件，得
    另行指定醫院或醫師複檢、並得通知出具診斷書之醫院診所
    檢送必要之有關診療病歷等，即雖以專門醫師診斷證明為依
    據，在無法確定殘廢等級及給付與否之前，尚須審酌相關病
    歷檢查報告、訪查報告及特約專科醫師提供之專業意見等，
    以為審核之依據。
三、查本件殘廢給付申請案，前經被告將全案資料送請被告專科
    醫師審查，其審查意見如前揭所述認原告之殘廢程度符合勞
    工保險殘廢給付標準表第52項第12等級而經被告按該項殘等
    核付在案。原告不服提起審議，經勞保監理會將全案資料送
    請該會特約醫師審查，其審查意見亦認「王君之冠狀動脈疾
    病經繞道手術及氣球擴張術後，心臟功能仍遺存障害，符合
    第52項第12等級給付」，而經該會審定駁回在案。則本案既
    經被告及勞保監理會兩位專科醫師之審查咸認原告之殘廢等
    級僅符合第52項第12等級，原告按該項殘等核付，於法並無
    不合。
    理  由
一、按「被保險人因普通傷害或罹患普通疾病，經治療終止後，
    如身體遺存障害，適合殘廢給付標準表規定之項目，並經保
    險人自設或特約醫院診斷為永久殘廢者，得按其平均月投保
    薪資，依同表規定之殘廢等級及給付標準，1次請領殘廢補
    助費，．．．。被保險人領取普通傷病給付期滿，或其所患
    普通傷病經治療1年以上尚未痊癒，如身體遺存障害，適合
    殘廢給付標準規定之項目，並經保險人自設或特約醫院診斷
    為永不能復原者，得比照前項規定辦理。」勞工保險條例第
    53條定有明文。又勞工保險殘廢給付標準表「胸腹部臟器障
    害」系列第47障害項目規定「胸腹部臟器機能遺存顯著障害
    ，終身只能從事輕便工作者」為第7殘廢等級，給付標準440
    日；第52障害項目規定「胸腹部臟器機能遺存障害者」為第
    12殘廢等級，給付標準100日。同系列附註1規定，胸腹部臟
    器：(一)胸部臟器，包括心臟、心囊、主動脈．．．等；同系
    列附註2規定，胸腹部臟器障害等級之審定：胸腹部臟器機
    能遺存障害，須將症狀綜合衡量，永久喪失勞動能力與影響
    其日常生活活動或社會生活活動之狀況及需他人扶助之情形
    ，比照精神、神經障害等級審定基本原則、綜合審定其等級
    。又「．．．診斷書之內容，係由醫師依病人病情或依該病
    人之病歷據實填載，而非依病人要求內容出具，至於該診斷
    書所載之病情，是否符合殘障給付標準，係由該殘障給付主
    管機關逕依權責認定。」復經行政院衛生署89年3月17日衛
    署醫字第89013119號函釋在案，核上開函釋與勞工保險條例
    規定意旨無違，被告辦理相關案件，自得據之適用。
二、查本件原告以狹心症術後致殘，於92年12月22日檢據申請普
    通疾病殘廢給付。據原告檢附由慈濟醫院大林分院於92年12
    月15日出具同日審定成殘之殘廢診斷書記載「病患狹心症併
    嚴重心肌缺氧於90年12月24日初診，經心臟冠狀動脈繞道手
    術及數次冠狀動脈整型手術仍心絞痛；殘廢部位：心臟。」
    案經被告檢具原告所送殘廢診斷書及原告於慈濟醫院大林分
    院之診斷病歷，送請被告特約專科醫師審查簽示意見︰「胸
    腹部臟器遺存障害，綜合其殘廢程度如已符合給付規定，則
    其給付標準係符合52項第12等級。」此有被告特約專科醫師
    審查意見表影本附原處分卷可稽。據此，被告遂以原告所患
    符合勞工保險殘廢給付標準表第52項第12等級，核發100日
    殘廢給付。又原告不服被告之核定，再向勞保監理會申請審
    議，亦經勞保監理會以據該會專業醫師審查意見略以︰「甲
    ○○君之冠狀動脈疾病經繞道手術及氣球擴張術後，心臟功
    能仍遺存障害，符合第52項第12等級給付。」而審定駁回。
    此有勞保監理會特約醫師審查意見表附原審定卷可稽。據上
    ，本件業經兩位專業醫師審查結果，皆認原告所患符合第52
    障害項目規定「胸腹部臟器機能遺存障害者」為第12殘廢等
    級，則被告以該等級核付發給100日普通疾病殘廢給付，揆
    諸首揭規定，依法尚無不合。
三、至原告雖訴稱被告僅依特約醫師之見解，否定原告主治醫師
    所開立之診斷證明書，又被告應實際查訪原告作出正確之核
    定云云。惟查：
  (一)按行政程序法第36條及第41條第1項分別規定：「行政機關
    應依職權調查證據，不受當事人主張之拘束，對當事人有利
    及不利事項一律注意。」「行政機關得選定適當之人為鑑定
    。」查被告係勞工保險之保險人，於當事人向其提出勞工保
    險各項給付申請時，被告須開始行政程序，並有上揭依職權
    調查證據之義務，且於遇有醫理上之諸疑義時，得以具有專
    業知識之第三人即專科醫師，於行政程序中陳述關於特別法
    規或經驗定則之意見，而以其陳述，為證據之用。是被告於
    行政程序中將有待進一步調查之案件，請其特約專科醫師陳
    述醫學上之意見，以為證據，於法尚無不合。復查，被保險
    人之殘廢症狀程度常涉醫學專業判斷，非被告之一般行政人
    員所能逕行認定，故被告於審核保險給付案件時，除以被保
    險人或受益人檢附之資料、診斷書等書面資料予以審核外，
    如有必要，亦須另外徵詢專科醫師意見或實地派員訪查瞭解
    實情等，此觀勞工保險局組織條例第11條第2項規定，被告
    得視業務需要聘用兼任醫師12人至20人，及勞工保險條例第
    28條、第56條及同條例施行細則第76條規定保險人（即被告
    ）為審核保險給付，得調查有關之文件、得另行指定醫院或
    醫師複檢等規定自明，如被告僅能依被保險人所檢附之殘廢
    診斷書所載內容審查，則上開規定將形同具文，亦有損被告
    審核之權限。且依上揭行政院衛生署89年3月17日衛署醫字
    第89013119號函釋可知，殘廢給付之核付與否，雖以專門醫
    師診斷證明為依據，然審查核定權仍在被告，如其審查無任
    何違法之處，自應予以尊重。
  (二)次查勞工保險條例第53條之附表即勞工保險殘廢給付標準表
    ，其立法之結構原係以「身體障害之狀態」即所遺障害之程
    度為評價且為殘廢等級區分之基準，於胸腹部臟器障害，且
    須將症狀及永久喪失勞動能力與影響其日常生活活動或社會
    生活活動之狀況及需他人扶助之情形，比照精神、神經障害
    等級審定基本原則而綜合審定其等級。並非如原告所言僅得
    依其殘廢診斷書之記載即據以認定殘廢程度及等級。本件被
    告係依據原告所提殘廢診斷書，並經調取原告之病歷資料，
    參酌特約專科醫師之專業意見，經綜合審查後而為終局之核
    定，乃綜合上揭證據以為認定之基準，並未置原告主治醫師
    之專業判斷不顧。
  (三)至原告訴稱本件被告應實際訪查原告乙節，依勞工保險條例
    第28條規定，保險人於審核保險給付認為有必要者，得向被
    保險人要求提出報告，惟如原告所送之資料已足以據為核定
    之基礎，即尚無訪查之必要，通常於被保險人所送診斷書及
    病歷有疑義者，始有訪查之必要，尚難謂被告專科醫師之審
    查意見與原告診斷書之記載有異即有訪查必要，原告之見，
    顯有誤會。
  (四)復由被告及勞保監理會兩位專科醫師，依上揭原告殘廢診斷
    書所載之殘廢詳況，參酌被告調取原告之就診病歷資料後，
    經審查結果均一致認原告於本件申請時，其冠狀動脈疾病經
    繞道手術及氣球擴張術後，心臟功能仍遺存障害，符合第52
    項第12等級給付，經核依法並無不合，此並非僅以特約醫師
    個人主觀看法為斷，立場應屬客觀公正。
四、綜上所述，原告之主張，並無可採。原處分認原告胸腹部臟
    器遺存障害，符合殘廢給付標準表第52項第12等級，否准原
    告其餘殘廢給付之申請，認事用法，均無違誤，審議審定及
    訴願決定予以維持，亦無不合，原告訴請如聲明所示，為無
    理由，應予駁回。
五、至原告於本院所提出之慈濟醫院大林分院93年6月3日出具之
    殘廢診斷證明書及被告通知原告複檢等資料，係原告於原處
    分後，另於93年6月23日以其狹心症併嚴重心肌缺氧、心臟
    殘廢，向被告另行申請殘廢給付之案件之相關資料，又該案
    件業經被告駁回後，經原告提出爭議審定亦遭駁回確定在案
    ，據兩造陳明在卷，且有被告93年7月13日保給殘字第09360
    537960號函、勞保監理會93年11月30日（93）保監審字第
    3895號審議勞工保險爭議事項審定書各1份附卷可參（參本
    院卷第92至95頁），故上揭資料既係原告於本件申請之後另
    案申請之資料，無從為原告本件是否達殘廢給付請求標準之
    有利證據。另苟原告於本件申請後，病情確已惡化，而有殘
    廢等級升高，符合殘廢給付標準之情形，自可再重新提出申
    請，併此敘明。
據上論結，本件原告之訴為無理由，爰依行政訴訟法第98條第3
項前段，判決如主文。
中　　華　　民　　國　　94　　年　　9　　 月　　29　　日
                       第一庭審判長法  官　姜素娥
                                   法  官  陳國成
                                   法  官  陳秀
上為正本係照原本作成。
如不服本判決，應於送達後20日內，向本院提出上訴狀並表明上
訴理由，如於本判決宣示後送達前提起上訴者，應於判決送達後
20日內補提上訴理由書（須按他造人數附繕本）。
中　　華　　民　　國　　94　　年　　9　　 月　　29　　日
 　　  　　　　　　　 　　  　     書記官  呂美玲
